臺灣新竹地方法院行政訴訟判決　
110年度交字第110號
原      告  劉興錦  
被      告  交通部公路總局新竹區監理所

法定代理人  吳季娟  
訴訟代理人  胡惠茹  
上列當事人間違反道路交通管理處罰條例事件，原告不服被告中
華民國110年5月4日竹監裁字第50-E00000000號違反道路交通管
理事件裁決，提起行政訴訟，本院判決如下：
    主  文
原告之訴駁回。
訴訟費用新臺幣參佰元由原告負擔。
    理  由
一、程序事項：
（一）本件因屬不服被告所為道路交通管理處罰條例（下稱道交
      條例）第8條之裁決而提起撤銷訴訟，依行政訴訟法第237
      條之7規定，不經言詞辯論，逕行裁判，合先敘明。
（二）原告起訴時，被告交通部公路總局新竹區監理所代表人為
      黃萬益，訴訟繫屬中，於民國110年6月4日由甲○○繼任為
      代表人，並經其聲明承受訴訟，核無不合，應予准許。
二、事實概要：
    原告駕駛所有ALK-2375號自用小客車（下稱系爭車輛）於民
    國109年10月12日12時16分許，於新竹縣竹北市自強南路與
    成功八路之交岔路口（下稱系爭路口），經民眾以行車紀錄
    器之影像提出檢舉，嗣經新竹縣政府警察局竹北分局（下稱
    舉發機關）員警認定有「在交岔路口10公尺內臨時停車」之
    違規行為，為員警填掣第E00000000號舉發違反道路交通管
    理事件通知單而逕行舉發。原告提出申訴，經舉發機關函覆
    違規屬實，被告據此於110年5月4日以竹監裁字第50-E00000
    000號裁決書（下稱原處分），裁處原告罰鍰新台幣（下同
    ）600元。原告不服，遂提起本件行政訴訟。
三、本件原告主張：
    伊確於上開時點將系爭車輛臨時停放於系爭路口轉彎處之停
    止線與行人穿越道之間，當時伊正在車上、準備倒車進入文
    具王停車場停放，但因後方車輛要往前開，所以才暫時於該
    處停等，斯時確無載送行動不便之人。然依「檢舉人應具備
    資料及注意事項」所載，檢舉人應提供之採證照片，應得以
    涵括違規車輛之駕駛座、牌號及違規事實情狀，然本件檢舉
    人並未提出斯時系爭車輛之前方正面相片、且數張相片並未
    分秒連續，如何查確伊斯時確在車內、確有連續停於該處，
    或停等全程均無道交條例第55條第2項「接送未滿7歲之兒童
    、行動不便之人上、下車者，臨時停車不受3分鐘之限制」
    之情狀？可見本件檢舉資料不齊全自難以佐証本件違規事實
    ，主管機關當不得據此逕行舉發、裁罰。又本件顯無嚴重危
    害交通安全、秩序，且行為情節輕微，交通勤務警察依違反
    道路交通管理事件統一裁罰基準及處理細則第12條之規定，
    僅具施以勸導、免予舉發之權，然民眾猶就此檢舉、予以執
    法，顯有逾越交通勤務警察職權範圍之虞。又舉發機關認定
    原告是「停車」而非「臨時停車」，自為不實指控。又被告
    未釋明本件處以最高罰鍰600元之理由，且其說明道交條例
    第55條第2項存有諸多適用之限制，實非允當之立法，被告
    所為之裁決存有上開違法不當之處等語，並聲明：原處分撤
    銷。
四、被告則答辯以：
（一）本案經舉發機關於109年12月17日以竹縣北警交字第10936
      03181號、110年7月2日竹縣北警交字第1103601566號函覆
      略以：1、本案係民眾檢舉案件，檢舉人於109年10月18日
      利用新竹縣政府警察局交通檢舉網站檢舉該駕駛109年10
      月12日違規停車一案，經查檢舉人確實有符合道交條例第
      7-1條於7日內檢舉，又查該車輛確實停放於竹北市自強南
      路與成功八路口，違規事實明確且員警舉發無誤，並於11
      月26日寄存送達於竹北市六家郵局，送達符合程序。2、
      交通部(109)交路字第1095014465號函略以：接送未滿七
      歲兒童之執法認定原則比照既有接送行動不便之人上下車
      之執法，相關認定如下:不得在禁止臨時停車(紅)線臨時
      停車，在禁止停車(黃)線臨時停車才有不受3分鐘時間限
      制，可知臨時停車僅有於禁止停車(黃)線始有不受三分鐘
      之限制，交岔路口十公尺內本即為道交條例中所列禁止臨
      時停車之項目，自無前揭規定之適用。本案從檢舉影像可
      見系爭車輛自影像時間12時16分45秒至12時16分52秒間係
      靜止停車之狀態，已違反前揭道交條例之規定，本案違規
      事實及舉發依據無誤。
（二）本案經檢視採證影像資料，行車紀錄器時間2020/10/12，
      12:16:45-12:16:51畫面中右方可見原告車輛停放於新竹
      縣竹北市自強南路與成功八路交岔路口且路面上劃有網狀
      線，顯見系爭車輛停放之轉角處，屬於交岔路口十公尺範
      圍內，影像中亦未見有上、下人客，裝缷物品或接送行動
      不便之人、未滿七歲之兒童等情，且依一般用路人之駕駛
      經驗，路口轉角處停放車輛，確易造成其他轉彎車輛肇生
      危險，原告實難諉為不知，是以原告臨時停車行為，已該
      當於「在交岔路口10公尺內臨時停車」之違規，應依道交
      條例第55條第1 項第2 款規定為處罰。又原告係合法考領
      有自用小客車駕駛執照之駕駛人，有駕駛人基本資料可稽
      ，對於該路段及地面劃有黃網狀線，理應警覺不得臨時停
      車，自係應注意、並能注意而不注意，具有過失，仍應予
      處罰。爰此，本所認本案違規事實明確，仍應依法接受裁
      處，並聲明：駁回原告之訴。
五、本院之判斷：
（一）按「汽車駕駛人，臨時停車有下列情形之一者，處新臺幣
      300元以上600元以下罰鍰：二、在交岔路口、公共汽車招
      呼站十公尺內或消防車出、入口五公尺內臨時停車」、「
      接送未滿7歲之兒童、行動不便之人上、下車者，臨時停
      車不受3分鐘之限制」，道交條例第55條第1項第2款、第2
      項分別定有明文。其立法目的在於交岔路口周遭為人車會
      流之處，倘允車輛在交岔路口10公尺內停車，將妨礙車輛
      轉向、交會之空間，且影響駕駛人察覺左、右方來車動態
      之視線，是交岔路口10公尺範圍內原則上禁止臨時停車至
      明。又上開規範中交岔路口10公尺之範圍，係指「未設置
      號誌燈者，自四個轉角處起算。設有號誌燈者，自燈柱起
      算。劃有停止標線，自停止標線起算」，此觀交通部107
      年交路字第1070014245號函釋可即明。
（二）次按，違反道路交通管理事件統一裁罰基準及處理細則第
      1條規定：「本細則依道路交通管理處罰條例第92條第4項
      規定訂定之」、第2條第1項、第2項規定：「處理違反道
      路交通管理事件之程序及統一裁罰基準依本細則之規定辦
      理。前項統一裁罰基準，如附件違反道路交通管理事件統
      一裁罰基準表」，核上開統一裁罰基準及處理細則之規定
      ，就其立法目的及功能，乃為防止處罰機關枉縱或偏頗，
      依道交條例第92條第4項所授權交通部會同內政部訂定「
      違反道路交通管理事件統一裁罰基準及處理細則」及其附
      件「違反道路交通管理事件統一裁罰基準表」，用以維持
      裁罰之統一性與全國因違反道路交通管理事件受處罰民眾
      之公平，不因裁決人員不同，而生偏頗，寓有避免各監理
      機關於相同事件恣意為不同裁罰之功能，並非法所不許，
      於憲法上保障人民財產權之意旨並無牴觸（此並有司法院
      釋字第511號解釋意旨理由足資參照），並無違反法律保
      留原則。再依本件違規行為時點之違反道路交通管理事件
      統一裁罰基準表記載，汽車駕駛人在交岔路口、公共汽車
      招呼站10公尺內、消防栓、消防車出入口5公尺內臨時停
      車，於期限內繳納或到案聽候裁決者，應處罰鍰600元。
      核此規定，既係基於母法之授權而為訂定，且就違反道路
      交通管理事件統一裁罰基準及處理細則附件所示統一裁罰
      基準表中有關道交條例第53條第1項之裁罰基準內容（基
      準表就不同違規車種，其可能衍生危害交通安全之輕重不
      同，而區分有機車、小型車、大型車，並就其是否逾越於
      期限內繳納或到案聽候裁決之期限不同，分別裁以不同之
      罰鍰標準，其衍生交通秩序危害，既不相同，分別處以不
      同之罰鍰，符合相同事件相同處理，不同事件不同處理之
      平等原則），並未牴觸母法，是被告自得依此基準而為裁
      罰。　　
（三）本件如事實概要所述之事實，除後開兩造之爭執點外，餘
      為兩造所不爭執，且有陳述單、舉發通知單、原處分書及
      送達證書、舉發機關109年12月17日以竹縣北警交字第109
      3603181號及110年7月2日竹縣北警交字第1103601566號函
      、汽車車籍查詢單、駕駛人基本資料等件在卷可稽，堪認
      為真實。惟依原告上開主張及被告之答辯意旨，本件兩造
      主要之爭執點在於：原告駕駛系爭車輛，於上開時、地，
      是否有「在交岔路口10公尺內臨時停車」之違規行為事實
      ？
（四）經本院當庭勘驗上開檢舉光碟，結果如下：「畫面顯示時
      間:2020/10/12，12:16:45-12:16:53，日間晴朗、視距良
      好，攝影機所載車輛於新竹縣竹北市自強南路的外側車道
      上向前行駛，前方為自強南路與成功八路之十字路口，而
      自強南路沿途白色路緣邊線右側停滿車輛。12:16:45畫面
      可見，鄰近路口停止線有一黑色小客車持續施打左側方向
      燈、以大部份車身置放於路緣邊線右側、左側車頭向左切
      入機車停等區的方式於路口停等。上開黑色小客車的前面
      ，有一輛車牌號碼為000-0000號、後方車燈持續亮起之小
      客車（下稱系爭車輛），於路口停止線與行人穿越道之間
      、緊靠前開路口轉角處停等。系爭車輛靜止、並完全平行
      於自強南路、車門及車窗均緊閉、且車身周遭並無任何人
      或待裝卸之貨品、車身下地面繪有黃色網狀線。至12:16:
      52系爭車輛離開鏡頭前，均靜止於原處，畫面結束。」，
      此有110年11月12日調查證據筆錄附卷可參。由上開檢舉
      光碟影像及勘驗內容可知，斯時系爭車輛後方車燈持續亮
      起、車門及車窗均緊閉，且連續靜置於系爭路口停止線與
      行人穿越道之間、緊靠前開路口轉角處停等、車身下地面
      繪有黃色網狀線等情，復以原告當庭亦自承斯時係臨時停
      車於該處（見本院卷第113頁），是原告顯有「在交岔路
      口10公尺內臨時停車」之違規行為事實明確，原告主張本
      件檢舉資料未分秒連續、欠缺系爭車輛前方正面涵括駕駛
      座之相片、致不足佐証本件違規事實云云，自難足採。原
      處分據此裁罰，當無違誤。
（五）原告雖主張檢舉光碟拍攝時間有限，無法排除斯時停等過
      程具備道交條例第55條第2項即「接送未滿7歲之兒童、行
      動不便之人上、下車者」之情狀云云。惟由上開檢舉光碟
      影像及勘驗內容可知，斯時系爭車輛門窗緊閉、車身周遭
      亦無任何人或待裝卸之貨品，復以原告當庭亦自承斯時臨
      時停車於該處係為等待倒車進入停車場、確無載送行動不
      便之人上下車之需求等語（見本院卷第113頁），顯見原
      告斯時顯未具備道交條例第55條第2項即「接送未滿7歲之
      兒童、行動不便之人上、下車者」之情狀至明。於上開事
      証已然明確且經本院當庭復為闡明後，原告如仍欲主張斯
      時確具備道交條例第55條第2項之情狀者，自應就此有利
      於已之事實負舉証之責，然原告迄今僅空言指稱、並未向
      本院提出任何積極證據以實其說，本院自無從為有利於原
      告之認定，遑論交岔路口十公尺內本即為道交條例中所列
      禁止臨時停車之項目。至原告主張上開規範立法允當與否
      ，即當非本件審理之範疇，併此敘明。
（六）原告另主張本件並無危害交通安全、秩序，且行為顯屬輕
      微，應符合上開處理細則第12條第5 款之規定，交通勤務
      警察僅得施以勸導、免予舉發，民眾卻予以檢舉、顯有逾
      越員警執法權限云云。經查，本件係民眾對於原告上開違
      反道交條例之行為，敘明違規事實並檢具違規證據資料，
      向警察機關檢舉，警察機關經查證屬實者應即舉發，是並
      無原告所稱民眾執法權限逾越員警之情。又所謂「情節輕
      微者」是否不予處罰而予以糾正或勸導，自屬交通稽查執
      行機關裁量職權範圍，除行政機關行使裁量權之過程或結
      果，有逾越權限或濫用權力之情形，而應以違法論者外，
      法院原則上應尊重行政機關之裁量決定而作有限之司法審
      查。再者，由本件卷內資料以觀，舉發單位舉發本件交通
      違規事件，係斟酌現場狀況、妨害交通之程度、違規之嚴
      重性等情狀，並依其專業判斷認有客觀上之必要而依法取
      締，其舉發之手段正常、合法，並符合行政目的，尚無任
      何積極證據證明舉發單位之裁量有何違法不當之處，而原
      告並無提出就本次違規情節輕微，及有何以不處罰為適當
      之事由，自無由據此免予裁罰。
六、綜上，原告於前揭時、地停放系爭車輛，確有「在交岔路口
    10公尺內臨時停車」之違規行為，核其事證已臻明確，且為
    原告所不爭執，舉發機關據以製單舉發，被告並依道交條例
    第55條第1項第2款規定，以原處分裁處原告罰鍰600元，核
    無違誤。是原告訴請撤銷原處分，為無理由，應予駁回。又
    本件訴訟得不經言詞辯論為之，併予敘明。
七、本件第一審裁判費為300元，應由原告負擔，爰確定第一審
    訴訟費用如主文第2項所示。
八、據上論結，本件原告之訴為無理由，依行政訴訟法第237條
    之7、第98條第1項前段、第237條之8第1項、第237條之9、
    第104條、民事訴訟法第93條，判決如主文。
中　　華　　民　　國　　111 　年　　1 　　月　　10　　日
                  行政訴訟庭　法　官　林南薰
為正本係照原本作成。
如不服本判決，應於判決送達後20日內，以原判決違背法令為理
由，向本院提出上訴狀並表明上訴理由（原判決所違背之法令及
其具體內容或依訴訟資料可認為原判決有違背法令之具體事實）
，並繳納上訴裁判費新臺幣750 元。
中　　華　　民　　國　　111 　年　　1 　　月　　10　　日
                              書記官　陳麗麗